【裁判字號】    95,上訴,77
【裁判日期】    950330
【裁判案由】    搶奪
【裁判全文】
臺灣高等法院臺中分院刑事判決          95年度上訴字第77號
上  訴  人  臺灣彰化地方法院檢察署檢察官
被      告  乙○○
上列上訴人因被告搶奪案件，不服臺灣彰化地方法院94年度訴字
第1072號，中華民國94年11月15日第一審判決（起訴案號：臺灣
彰化地方法院檢察署94年度撤緩偵字第47號），提起上訴，本院
判決如下：
    主  文
上訴駁回。
    理  由
一、本案經本院審理結果，除第一審判決書理由欄一第11行原載
    為「於腸病毒71型感染」，應予刪除外，其認事用法並無不
    當，應予維持，並引用第一審判決書記載之證據及理由（如
    附件）。
二、檢察官上訴意旨略以：(一)原審認為雖被害人曾指述遭搶後，
    有看見歹徒騎乘車牌號碼之末三碼為 602號之機車逃離現場
    ，而被告平日所騎乘機車之車牌號碼恰為TVP－602號，且依
    證人王澤民、張敏利之證詞，可知當張敏利交付被害人遭搶
    之手機予王澤民時，被告均在現場，足見被告涉犯本案搶奪
    犯行嫌疑重大，然原審竟認為被告應不會騎乘未經掩飾車牌
    號碼之機車，即在光天化日下搶奪他人之財物，而自曝犯行
    ，以此而推翻被告涉犯本案，原審所為之認定與常理、經驗
    法則均有違背。(二)又被告雖於偵、審中供述：伊於案發前有
    將機車借予張敏利使用等語，惟為張敏利於原審時所否認，
    故被告之辯詞顯與張敏利之證詞不符。被告又供稱：案發當
    時伊在筊爐主（農曆10月15日），伊有不在場證明云云，然
    依卷內蕃薯藤國農曆轉換表所示，被告筊爐主之日期應係91
    年11月19日，並非案發之91年11月14日，故被告之辯詞顯不
    可信，況且張敏利於原審亦證述：被害人之手機係被告交付
    給伊等語。被告雖一再否認犯行，卻無法交待上開機車是否
    交由其他人騎乘使用。原審判決對上開明顯之客觀證據，均
    未詳加審酌，竟以毫無理論依據之說詞認定被告無罪，其判
    決謬誤至為明顯。
三、按刑事訴訟法第161條已於91年2月8日修正公布，其第1項規
    定：檢察官就被告犯罪事實，應負舉證責任，並指出證明之
    方法。因此，檢察官對於起訴之犯罪事實，應負提出證據及
    說服之實質舉證責任。倘其所提出之證據，不足為被告有罪
    之積極證明，或其指出證明之方法，無從說服法院以形成被
    告有罪之心證，基於無罪推定之原則，自應為被告無罪判決
    之諭知（最高法院92年臺上字第128號判例參照)。經查：（
    一）證人張敏利於原審作證時雖經具結，然其係本案之利害
    關係人，為求脫免刑責，所為之證詞難免有避重之就輕之嫌
    ，而張敏利之證詞為何不足以作為不利於被告之證明，亦據
    原審於判決中論述綦詳（見原審判決書第3頁、理由欄4之(三)
    ）。（二）又搶奪手機，其目的不外乎供己使用或處分贓物
    以換取現金，然參以證人王澤民於原審證稱：「（問：張敏
    利拿手機給你時，有無說手機係被告的？）完全沒有提到，
    當時被告有在場，他只說這支手機他不要，要我處理」等語
    （見原審卷第53頁），茍上開手機確係被告搶奪而來，若不
    喜歡該支手機之款式，大可逕行丟棄，或直接交給張敏利處
    分，實無庸透過張敏利再找王澤民出面代為處理，而王澤民
    之上開證詞，益徵證人張敏利於偵、審時證稱：被告交手機
    給伊，目的是要換錢云云（見偵字第4294號卷第72頁，原審
    卷第52頁），顯有可疑，不足作為被告不利之證明。（三）
    另按訊問被告，應全程連續錄音，筆錄內所載之被告陳述與
    錄音不符者，其不符之部分，不得作為證據，刑事訴訟法第
    100條之1第1、2項定有明文。被告之偵查筆錄雖曾記載：「
    (問：如果認罪，並在93年12月31日前捐1萬元給家扶中心，
    對你緩起訴是否同意？）是」、「（有無其他陳述？）（庭
    呈殘障手冊，影印後發還）我知道錯了」等語（見他字第23
    3號卷第44頁)。然有關此部分之偵訊內容原為（以下檢察官
    簡稱為檢，被告簡稱為被）：「
    檢：我現在給你一個機會，如果你捐 1萬元給家扶中心，這
        件就給你緩起訴？
    被：緩什麼起訴？
    檢：緩起訴就是這件暫時不起訴。
    被：好啊！家扶中心？
    檢：嗯。
    被：1萬元？
    檢：你如果認罪，捐萬元給家扶中心，這件就給你緩起訴？
    被：啊我又沒有去搶東西。
    檢：現在就給你機會，如果你認罪，捐 1萬元給家扶中心，
        這件就給你緩起訴？
    被：啊我1個月有3千元可以領，就從那3千元可以就好了，
        啊我又沒有什麼很多錢，又要養小孩，種田的。
    檢：誰叫你要去搶東西。
    被：我又沒有去搶啊，這不是我去搶的。
    檢：你如果捐1萬元給家扶中心，這一件就給你緩起訴？何
        時繳？年底前？
    被：可以。
    檢：93年12月31日前？
    被：好。
    檢：你說你有殘障？
    被：輕度。我又沒有去給人家搶。
    檢：問題是證據都證明你有搶啊。你知道錯了嗎？
    被：知道了。我以後不會了，我怎麼可能給人家搶。」，此
    有譯文附卷可參（見本院卷第17頁），觀其譯文內容，被告
    並未自白搶奪被害人之手機。該偵訊筆錄之記載與被告之供
    述不符，自不得作為不利於被告之證據，附此敘明。
四、綜上論述，上訴人所提出之證據，不足為被告有罪之積極證
    明，其指出證明之方法，亦無從說服法院以形成被告有罪之
    心證，且在本院又未提出其他有利之證據，其上訴為無理由
    ，應予駁回。
據上論斷，應依刑事訴訟法第373條、第368條，判決如主文。
本案經檢察官甲○○到庭執行職務。
中    華    民    國    95    年    3    月   30      日
            刑事第十庭  審判長法  官  林  照  明
                              法  官  唐  光  義
                              法  官  蔡  名  曜
上列正本證明與原本無異。
如不服本判決應於收受送達後十日內向本院提出上訴書狀，其未
敘述上訴之理由者並得於提起上訴後十日內向本院補提理由書（
均須按他造當事人之人數附繕本）。
                              書記官  劉  恆  宏
中    華    民    國    95    年    4    月   3       日
                                                      Ａ


司法院資訊處製作；財團法人民間司法改革基金會備份。
